【裁判字號】    95,家上,23
【裁判日期】    950418
【裁判案由】    離婚
【裁判全文】
臺灣高等法院臺南分院民事判決  95年度家上字第23號
上  訴  人  乙○○
訴訟代理人  高原茂  律師
被 上 訴人  甲○○
訴訟代理人  何茂雄  律師
上列當事人間請求離婚事件，上訴人對於民國94年12月30日臺灣
嘉義地方法院第一審判決（94年度婚字第528號）提起上訴，本
院於95年4月4日言詞辯論終結，判決如下：
    主  文
上訴駁回。
第二審訴訟費用由上訴人負擔。
    事實及理由
一、上訴人主張：兩造於民國88年10月18日結婚，育有未成年長
    子丙○○（民國○年○月○日生，身分證字號Ｚ000000000）
    、未成年長女丁○○（民國○年○月○日生，身分證字號Ｚ0
    00000000），婚後雙方爭吵，被上訴人總以拳腳相向，94年
    4月24日，被上訴人因口角又出手毆打上訴人，導致上訴人
    雙眼周圍、嘴唇、外耳、耳後、左右上肢均有挫傷瘀血，並
    受有頸部擦傷及右眼膜下出血等傷害，向原審請求通常保護
    令及對被上訴人提出傷害之告訴，原審刑事庭以94年度嘉簡
    字第847號判處被上訴人拘役55日，上訴人長期生活在家庭
    暴力下，兩造婚姻已生破綻。又兩造離婚後，所生未成年子
    女由兩造分別各帶一名，負擔較為公平，未成年長女丁○○
    今未滿2歲，其權利義務應由上訴人行使及負擔較為妥適。
    爰依民法第1052條第1項第3款及第2項規定請求准予離婚，
    並聲明：(一)原判決廢棄。(二)准上訴人與被上訴人離婚。(三)對
    於兩造所生之長女丁○○（民國○年○月○日生）權利義務
    之行使及負擔由上訴人任之。
二、被上訴人則以：夫妻偶有勃谿在所難免，婚後被上訴人絕無
    對上訴人實施身體或精神上不法侵害行為，且夫妻相處應是
    互愛、互諒、相忍為家。上訴人主張返夫家取換洗衣物，遭
    公婆鎖在門外縱是事實，應是雙方發生誤會，連絡上差異，
    屬家務小事。上訴人主張長女丁○○由伊監護，其主觀上只
    是「養」，但如何「育」，則無具體舉證。按幼兒發展之原
    則，係連續性：胎兒期→嬰兒期→幼兒期→兒童期→青少
    年期。階段性：前一階段發展必定影響下一階段之發展，
    且階段間以交叉重疊方式，而非台階式之方式進行，換言之
    ，並非只是於知識上數量之增加，而是於智能行為上品質之
    改變。不平衡性：不是等速上升，而是呈波浪形向前推進
    ，亦非固定不變，大約可認定先快後慢。順序性：統整→
    分化、簡單→複雜。方向性－抬頭→翻身→坐→爬→站→
    走、近遠定律。個別差異性：個體發展大都遵循著固定且
    共同的模式，惟視個別差異性。至於影響幼兒發展之因素有
    三：遺傳因素、環境因素、遺傳與環境交互作用因素。茲據
    幼兒發展之原則及影響幼兒發展之因素，上訴人於宅中另闢
    一室規劃丙○○、丁○○積木、美勞、科學、益智、語文、
    扮演學習區等，確認教育之重要，準此，兩造所生之一子一
    女應由兩造共同監護（不要離婚），應是上上之策，迫不得
    已或由被上訴人單獨任之，並依被上訴人規劃子、女學習區
    要點予以遵循並實施，上訴人更無需負擔子女之扶養費，一
    舉兩得等語資為抗辯。並聲明：駁回上訴。
三、本件兩造為夫妻，婚後育有未成年長子丙○○（○年○月○
    日生，身分證字號Ｚ000000000）、未成年長女丁○○（○年
    ○月○日生，身分證字號Ｚ000000000）。現婚姻關係存續中
    ，有戶籍謄本1份為證，堪信為真實。
四、按夫妻之一方，受他方不堪同居之虐待者，得向法院請求離
    婚。民法第1052條第1項第3款定有明文。所謂不堪同居之虐
    待，係指與以身體上或精神上不可忍受之痛苦，致不堪繼續
    同居者而言。本院查：被上訴人於94年4月24日早上7時許，
    在嘉義市○路○巷○弄○號住處內，因細故徒手毆打
    上訴人，致上訴人受有「臉部多處挫傷瘀血、雙眼週邊挫傷
    瘀血、雙上肢挫傷瘀血、頸部擦傷、左外耳及耳後挫傷瘀血
    、右外耳挫傷瘀血、嘴唇挫傷瘀血、右眼膜下出血」之傷害
    ，已發生家庭暴力事件，上訴人有繼續遭受被上訴人實施不
    法侵害行為之危險，經原審核發94年度家護字第244號保護
    令等情，業經原審調閱94年度家護字第244號卷核閱屬實，
    堪信為真實。至上訴人主張：被上訴人婚後每每發生爭吵，
    總會以拳腳相向，迄今不下數十次，因已忍無可忍，原審始
    提出聲請和保護令云云，然為被上訴人所否認，上訴人又未
    舉證證明，除被上訴人於94年4月24日早上7時許，在嘉義市
    ○路○巷○弄○號住處內，因細故徒手毆打上訴人，
    致上訴人受有「臉部多處挫傷瘀血、雙眼週邊挫傷瘀血、雙
    上肢挫傷瘀血、頸部擦傷、左外耳及耳後挫傷瘀血、右外耳
    挫傷瘀血、嘴唇挫傷瘀血、右眼膜下出血」之傷害外，尚有
    其他家暴行為。其主張被上訴人有多次家暴行為即無可採。
    而被上訴人抗辯其於94年4月24日毆打上訴人，係因當天被
    上訴人母親要燉補給兩造之小女兒吃，被上訴人叫上訴人去
    洗九尾草，上訴人跟被上訴人說何人要吃，如果是小孩要吃
    叫被上訴人之母親自己去洗，當時被上訴人要上班，上訴人
    還在床上睡覺，被上訴人因右手受傷，就用左手推開上訴人
    ，兩個人就拉扯等情，上訴人對於是日係因洗東西之事遭被
    上訴人毆打亦不爭執（見原審卷44頁言詞辯論筆錄）。準此
    ，本件僅係夫妻發生口角偶有勃谿，難認係屬不堪同居之虐
    待，上訴人以受被上訴人不堪同居之虐待為由，訴請離婚，
    為無理由，應予駁回。
五、復按民法第1052條第2項規定，有前項以外之重大事由，難
    以維持婚姻者，得請求離婚。是否有難以維持婚姻之重大事
    由，判斷標準為婚姻是否已生破綻而無回復之希望，此不可
    由原告已喪失維持婚姻意欲之主觀面加以認定，而應依客觀
    的標準，即難以維持婚姻之事實，是否已達於倘處於同一境
    況，任何人均將喪失維持婚姻希望之程度以決之。又婚姻係
    以經營夫妻共同永久生活為目的，其之本質則係建立在誠摯
    、互信、互諒、互愛之基礎上，若夫妻無法共同生活，致此
    誠摯基礎嚴重動搖甚或流失殆盡，即屬民法第1052條第2項
    前段所稱之難以維持婚姻之重大事由。本院查：本件僅係夫
    妻發生口角偶有勃谿，已如前述，兩造間並無為此而嚴重動
    搖婚姻生活中誠摯、互信、互諒、互愛之基礎，致夫妻無法
    共同生活，與難以維持婚姻之重大事由不符，上訴人以兩造
    間有難以維持婚姻之重大事由為由，訴請離婚，亦為無理由
    ，應予駁回。
六、上訴人離婚之訴既經駁回，其訴請對於兩造所生之未成年子
    女丁○○之權利義務之行使及負擔由上訴人任之，已失所附
    麗，應併予駁回。原審為上訴人敗訴之判決，並無不合。上
    訴意旨指摘原判決不當，求予廢棄改判，為無理由，應予駁
    回。
七、本件事證已臻明確，兩造其餘攻擊防禦方法，經審核結果，
    均不足以影響判決結果，爰不一一論述，附此敘明。
八、據上論結，本件上訴為無理由，依民事訴訟法第449條第1項
    、第78條，判決如主文。
中    華    民    國    95    年     4    月    18    日
                  民事第四庭    審判長法  官  王惠一
                                      法  官  王浦傑
                                      法  官  蘇重信
上為正本係照原本作成。
如對本判決上訴，須於判決送達後20日內向本院提出上訴狀，未
表明上訴理由者，應於上訴後20日內，向本院提出理由書（須附
繕本）。
中    華    民    國    95    年     4    月    18    日
                                      書記官  黃文生
                                                  Ｊ

司法院資訊處製作；財團法人民間司法改革基金會備份。
